最高法院刑事判決　　　　　　　　　　　　　　　九十一年度台上字第五八六一號
　　上　訴　人　甲○○
右上訴人因盜匪案件，不服台灣高等法院中華民國八十九年七月五日第二審判決（八
十八年度上訴字第三八一五號，起訴案號：台灣桃園地方法院檢察署八十七年度偵緝
字第四四六號），提起上訴，本院判決如左：
    主  文
原判決撤銷，發回台灣高等法院。
    理  由
本件原判決認定上訴人甲○○與龍春樹、徐永華（另案判刑確定）、周仕生、朱志明
等人有其事實欄所載之連續共同強劫犯行，因而維持第一審依廢止前之懲治盜匪條例
論處上訴人連續強劫罪刑之判決，駁回上訴人在第二審之上訴。固非無見。
惟查：（一）、共同被告不利於己之陳述，固得採為其他共同被告犯罪事實之認定，
但此項不利之供述，須無瑕疵可指，且仍應調查其他必要之證據，以察其是否與事實
相符。本件原判決係以共犯龍春樹、徐永華二人於警詢、檢察官偵查時均供稱，上訴
人有參與鎰山傢俱行及千德祥釣魚場之強劫案件，均由上訴人開車兼把風；被害人即
上開傢俱行負責人廖在及其妻吳月英指稱，入內行「搶」者非僅三人；被害人即上揭
釣魚場負責人李信吉指稱，入內行「搶」有三人，另外面有一部車接應；上訴人被通
緝到案，於檢察官偵查時，龍春樹、徐永華二人猶指稱，上訴人有參與上開二次強劫
犯行，為其所憑之證據。至龍春樹、徐永華嗣後翻異前供，與共犯周仕生、朱志明於
第一審及原審調查審理中，雖皆供述上訴人並未參與，認俱屬迴護之詞，均不足以採
信，因而認定上訴人有本件之犯行。然依卷證資料，上訴人始終否認有本件犯行，被
害人廖在、吳月英夫婦及李信吉等人均未能指認上訴人有參與強劫，而共犯龍春樹、
徐永華、周仕生、朱志明間，就上訴人是否有參與犯罪，彼此供述不一，龍春樹、徐
永華固於警局調查及檢察官偵查中供稱上訴人有參與，但徐永華於偵查中曾一度供稱
，「搶」傢俱行係由龍春樹開車，「搶」釣魚場係由上訴人及龍春樹輪流開車，與其
本人及龍春樹前供皆有不符，嗣後二人又一致翻供改謂上訴人未參與犯罪，自難僅憑
其二人顯有瑕疵之供述，為上訴人犯罪事實之依據。則龍春樹、徐永華二人不利於上
訴人之供述，原審既未釐清其瑕疵，復未調查其他證據以證明與事實相符，遽行判決
，自與證據法則有違，且有應於審判期日調查之證據未予調查之違法。（二）、依刑
法第三十八條第一項第二款、第三項之規定，供犯罪所用之物，且屬於犯人者，始得
宣告沒收。故依上開規定諭知沒收時，自應於犯罪事實中為明確之記載，始為合法。
原判決認扣案之無線電一台為共犯龍春樹、徐永華所有，且係供本件犯罪之用，因認
第一審判決予以宣告沒收，並無不合。但於事實欄並未記載龍春樹、徐永華與上訴人
等為本件二次強劫時，有攜帶該台無線電，供強劫犯罪所用，遽行宣告沒收，自失其
依據，而有判決理由矛盾之違誤。以上，或為上訴意旨所指摘，或為本院得依職權調
查之事項，應認原判決有撤銷發回更審之原因。又懲治盜匪條例已於九十一年一月三
十日公布廢止，刑法第三百三十條亦於同日修正公布施行，於更審時，應併注意及之
。
據上論結，應依刑事訴訟法第三百九十七條、第四百零一條，判決如主文。
中      華      民      國    九十一    年      十      月     十七     日
                              最高法院刑事第十二庭
                                  審判長法官  張  淳  淙
                                        法官  謝  俊  雄
                                        法官  蘇  振  堂
                                        法官  張  春  福
                                        法官  呂  丹  玉
      右正本證明與原本無異
                                              書  記  官
中      華      民      國    九十一    年      十      月    二十三    日
